臺灣雲林地方法院刑事判決
111年度易字第391號
公  訴  人  臺灣雲林地方檢察署檢察官
被      告  賴政霖




上列被告因詐欺案件，經檢察官提起公訴（111年度偵字第4504
號），被告於準備程序中為有罪之陳述，本院合議庭裁定由受命
法官獨任行簡式審判程序，判決如下：
    主      文
乙○○幫助犯詐欺得利罪，處有期徒刑參月，如易科罰金，以新臺
幣壹仟元折算壹日。
    事實及理由
壹、犯罪事實
    乙○○明知一般人均可自行申辦行動電話門號使用，如非意圖
    供犯罪使用，殊無借用他人門號之必要，且知悉犯罪成員收
    購人頭門號用以犯罪之社會現象層出不窮，並可預見將手機
    門號交付他人使用，將可能幫助他人用作詐欺犯罪，竟仍基
    於縱使幫助詐騙成員向不特定人詐取利益，亦不違背其本意
    之不確定故意，於民國110年1月至3月22日間之某日，在高
    雄市楠梓區，將其申辦之0000000000號手機門號(下稱本案
    門號)，交付與真實姓名、年籍不詳，綽號「林毅傑」之人
    （無證據證明有未滿18歲之人，亦無證據證明成員有3人以
    上）使用。而「林毅傑」取得上開門號後，先於110年3月17
    日某時許，以社群軟體FACEBOOK（下簡稱臉書）帳號「林毅
    傑」刊登小額借貸之廣告，李怡汶（李怡汶所涉詐欺等犯行
    ，業經臺灣雲林地方檢察署檢察官以110年度偵字第4817號
    提起公訴）因急需用錢，遂與「林毅傑」聯絡。「林毅傑」
    向李怡汶表示：只要找人加入和雲行動服務租車（下簡稱iR
    ent租車），並提供該會員等資料，即可獲得報酬新臺幣（
    下同）5萬元等語，李怡汶因本身並無駕駛執照，無法申辦i
    Rent租車會員，竟於110年3月18日某時許，在雲林縣二崙鄉
    (地址詳卷)住處，以社群軟體Instagram，向友人甲○○佯稱
    ：伊目前在和雲行動服務股份有限公司（下簡稱和雲公司）
    擔任業務，只差1名客人就達標，請幫忙加入iRent租車，並
    提供相關會員帳號、密碼資料，以供伊確認是否順利加入成
    功等語，甲○○於位在雲林縣西螺鎮(地址詳卷)住處瀏覽上開
    訊息後，因而陷於錯誤，並於同日18時55分許，以網際網路
    下載iRent APP，並加入會員後，將其上開iRent租車之會員
    帳號、密碼及身分證號提供予李怡汶，李怡汶隨即將甲○○所
    提供之上開資料，透過臉書私訊功能傳送予「林毅傑」。嗣
    「林毅傑」取得甲○○上開iRent租車會員帳號、密碼、身分
    證號後，即共同基於詐欺得利之犯意聯絡(妨害電腦使用之
    部分，業經甲○○對李怡汶撤回告訴)，先於同年月22日11時2
    0分許，利用下載之iRent APP，無故輸入甲○○上開iRent租
    車會員帳號、密碼後，並將該會員帳號所綁定之手機號碼，
    更改為本案門號，再輸入本案門號接收之驗證碼後，以此方
    式變更甲○○之iRent租車會員帳戶之電磁紀錄。繼於同年月2
    3日，以輸入甲○○上開會員帳號、密碼之方式，上網預約租
    車，使和雲公司之人員陷於錯誤，誤以為係甲○○本人欲租車
    ，而在址設高雄市○鎮區○○○路0000號之和雲公司中華站，提
    供車牌號碼000-0000號自用小客車予「林毅傑」使用，又因
    「林毅傑」使用上開租用之車輛後，並未依約支付租車費用
    ，因而詐得免付租車費用2,862元之利益，復該公司客服人
    員於同年月27日16時許，去電詢問甲○○，甲○○始查知受騙，
    因而報警處理。
貳、程序部分
　　被告乙○○所犯之罪，非死刑、無期徒刑、最輕本刑為3 年以
    上有期徒刑之罪，或高等法院管轄第一審之案件，被告就前
    揭被訴事實為有罪之陳述，經受命法官告以簡式審判程序之
    旨，並聽取被告及公訴人之意見後，本院認無不得或不宜改
    依簡式審判程序進行之處，爰依刑事訴訟法第273 條之1 第
    1 項、第284 條之1 規定，經合議庭評議後，裁定本案由受
    命法官獨任進行簡式審判程序。是本案之證據調查，依刑事
    訴訟法第273 條之2 規定，不受同法第159 條第1 項、第16
    1 條之2 、第161 條之3 、第163 條之1 及第164 條至第17
    0 條規定之限制，先予敘明。　
參、認定犯罪事實所憑之證據及理由　　　　
一、上開犯罪事實業經被告坦承不諱（偵4817卷第108 至110頁
    、本院卷第65、77頁），核與證人即告訴人甲○○（偵4817卷
    第8 至11頁)、證人即另案被告李怡汶（偵4817卷第6 至7 
    頁、第37頁）之證述相符，並有和雲行動服務股份有限公司
    110 年5 月5 日之和雲行動服務查詢資料1 份（偵4817卷第
    11頁）、告訴人與另案被告李怡汶之對話紀錄翻拍照片1 份
    （偵4817卷第16至17頁反面）、和雲行動服務股份有限公司
    110 年8 月5 日和雲字第110292號函暨檢附之告訴人和雲帳
    號聯絡電話變更紀錄、汽車出租單各1 份（偵4817卷第29至
    31頁）、中華電信資料查詢、通聯紀錄各1 份（偵4817卷第
    43頁、第46至77頁、他卷第39頁）、雲林縣警察局西螺分局
    埤源派出所受（處）理案件證明單、受理各類案件紀錄表各
    1 份（偵4817卷第14至15頁）、臺灣雲林地方檢察署檢察官
    110 年9 月6 日、111 年5 月26日公務電話紀錄單各1 份（
    偵4817卷第44頁、偵4504卷第45頁）、台灣之星、遠傳資料
    各1份（他卷第43、55頁）在卷可查。
二、綜上，被告之任意性自白有上開證據予以補強，應與事實相
    符，堪採為認定事實之依據。從而，本案事證明確，被告犯
    行堪以認定，應依法論罪科刑。
肆、論罪科刑　　
一、核被告所為，係犯刑法第30條第1 項前段、同法第339 條第
    2項之幫助詐欺得利罪。　　
二、被告幫助他人詐欺得利犯行，為幫助犯，應依刑法第30條第
    2 項規定，按正犯之刑減輕之。　　
三、爰審酌被告當明瞭提供行動電話門號供他人詐欺得利之違法
    性及行為可能造成之損害，然仍基於幫助詐欺得利之不確定
    故意，將本案門號交付與「林毅傑」使用，被告所為誠屬助
    長詐欺犯罪風氣，並使「林毅傑」詐得免付租車費用2,862
    元之利益。又被告前有詐欺之前案紀錄，此有臺灣高等法院
    被告前案紀錄表存卷可查，是被告理應知所警惕，從前案中
    記取教訓，然被告卻未能為之，再度為本案犯行，誠屬不該
    。惟念及被告犯後坦承犯行，態度尚佳，且被告本身並未實
    際參與詐欺得利之犯行，可責難性較為輕微，另審酌客觀上
    查無證據足證被告因本案實際獲有利益。兼衡被告自陳國中
    肄業之教育程度；未婚，無子女；家庭成員有父親、奶奶；
    之前就學時，經由朋友介紹，從事過很多工作，每月收入約
    2 萬元等節。再徵諸檢察官、被告對本案刑度之意見、被告
    動機、被告素行(參照卷內臺灣高等法院被告前案紀錄表)等
    一切情狀，量處如主文所示之刑，並諭知易科罰金之折算標
    準。　　　
伍、沒收部分
    被告雖提供本案門號與「林毅傑」等節，屬於犯罪所用之物
    ，且被告於偵訊時陳稱：對方於110年7月有將門號還我等語
    (偵4817卷第109頁)，然本院審酌本案門號並非違禁物，尚
    可作為日常生活使用，且估算、追徵本案門號之價值，對於
    犯罪之預防效果非高、欠缺刑法上之重要性，故依刑法第38
    條之2第2項規定，不予宣告沒收或追徵。又本案無積極證據
    足認被告有因上開犯行獲得現金或任何利益，自無犯罪所得
    沒收之問題，一併說明。　
據上論斷，應依刑事訴訟法第273 條之1 第1 項、第299 條第1
項前段（依刑事判決精簡原則，僅記載程序法條），判決如主文
。
本案經檢察官莊珂惠提起公訴，檢察官謝宏偉到庭執行職務。
中　　華　　民　　國　　111 　年　　9 　　月　　16　　日
                  刑事第三庭  法  官    蕭孝如

以上正本證明與原本無異。
如不服本判決應於收受判決後 20 日內向本院提出上訴書狀，並
應敘述具體理由；其未敘述上訴理由者，應於上訴期間屆滿後20
 日內向本院補提理由書（均須按他造當事人之人數附繕本）。
「切勿逕送上級法院」。
                              書記官    鄭庭羽
中　　華　　民　　國　　111 　年　　9 　　月　　16　　日

附錄本件論罪科刑法條全文
中華民國刑法第30條
幫助他人實行犯罪行為者，為幫助犯。雖他人不知幫助之情者，
亦同。
幫助犯之處罰，得按正犯之刑減輕之。

中華民國刑法第339條
意圖為自己或第三人不法之所有，以詐術使人將本人或第三人之
物交付者，處五年以下有期徒刑、拘役或科或併科五十萬元以下
罰金。
以前項方法得財產上不法之利益或使第三人得之者，亦同。
前二項之未遂犯罰之。